【裁判字號】    92,易,49
【裁判日期】    920602
【裁判案由】    妨害公務
【裁判全文】
臺灣基隆地方法院刑事判決                            九十二年度易字第四九號
    公  訴  人  臺灣基隆地方法院檢察署檢察官
    被      告  丁○○
                己○○○
    共      同
    選任辯護人  王勝彥律師
右列被告等因妨害公務案件，經檢察官提起公訴（九十一年度偵字第二四一五號），
本院判決如左：
    主  文
丁○○、己○○○共同為違背公務員查封之標示效力之行為，各處拘役拾日，如易
科罰金，均以佰元折算壹日。
    事  實
一、己○○○係添誠交通有限公司之代表人，丁○○將其所有之車號ＦＶ─九一三號
    營業曳引車車頭一輛及車號ＨＨ─七五號營業拖車一輛信託移轉登記於添誠交通
    有限公司名下，並擔任該公司靠行營業之大貨車駕駛員。戊○○因民事侵權行為
    損害賠償事件，向本院聲請對丁○○及添誠交通有限公司之財產予以假扣押，經
    本院八十七年度裁全字第二八○號民事裁定准許戊○○以新台幣（下同）四十萬
    元為相對人供擔保後，得對相對人在同法院轄區內之財產，在一百二十萬元範圍
    內予以假扣押；戊○○即依上開裁定聲請對於添誠交通有限公司所有之車號ＦＶ
    ─九一三號營業曳引車車頭一輛及車號ＨＨ─七五號營業拖車一輛予以假扣押，
    經公務員本院執行書記官、執達員等人會同執行債權人戊○○之代理人牟光先律
    師及執行債務人添誠交通有限公司之代表人己○○○等人，於八十七年六月十六
    日下午三時五十分許在基隆市○○區○○街公車停車場將上開假扣押標的曳引車
    及拖車各一輛以揭示之方法實施查封，對債務人告知刑法所定損壞、除去或污穢
    查封標示或為違背其效力之行為之處罰，並經債權人代理人同意將上開假扣押標
    的物交由己○○○負責保管，不得有損壞、隱匿或處分等行為，而當場制作指封
    切結書及假扣押執行筆錄各一份，均由己○○○簽名。丁○○、己○○○均明知
    前述車號ＦＶ─九一三號營業曳引車車頭及車號ＨＨ─七五號營業拖車業經本院
    執行假扣押予以查封並交由己○○○保管之情，僅得由己○○○以該車一般正常
    使用且無損查封物之價值範圍內之方法使用之，不得加以事實上之處分或法律上
    之處分，己○○○與丁○○二人仍基於共同之犯意聯絡，於八十七年十月或十一
    月間之不詳時間，經負責保管人己○○○之容許，由丁○○將上開車號ＨＨ─七
    五號營業拖車交由不知情之苗栗縣「宏國車體」修車廠負責人乙○○將該拖車之
    車斗銲接加高及改變車身護條間距，並自八十八年四月間起至九十年五月間止委
    由不知情之司機丙○○駕駛上開車號ＦＶ─九一三號曳引車車頭及車號ＨＨ─七
    五號拖車載運廢鐵營業使用，致使該拖車鐵板銹蝕不堪，違背上開公務員查封標
    示並交付債務人保管之效力。嗣因戊○○取得民事確定判決之執行名義後聲請就
    上開車輛強制執行，於九十一年六月四日會同鑑價人員至上開拖車所在地欲進行
    價格鑑定時發現拖車外觀異於查封時，始知悉上情。
二、案經基隆市警察局第三分局報告臺灣基隆地方法院檢察署檢察官偵查起訴。
    理  由
一、訊據被告己○○○、丁○○於本院調查、審理中對於右揭事實部分坦承不諱，惟
    均否認有何違背查封效力之犯意。被告己○○○辯稱：被告丁○○是在伊所營添
    誠交通有限公司靠行營業，對於伊所保管之上開查封之車號ＦＶ─九一三號營業
    曳引車車頭及車號ＨＨ─七五號營業拖車，伊僅注意勿使被告丁○○將之變賣過
    戶而已，至於被告丁○○改裝該車，伊不知會觸犯法律云云。被告丁○○則辯稱
    ：伊只是基於載運廢鐵業務上的需要而加高拖車車斗，並不是將之變賣，伊不知
    這樣作會違反查封之效力云云。經查：被告己○○○、丁○○之債權人戊○○依
    本院八十七年度裁全字第二八○號民事裁定聲請執行而於八十七年六月十六日下
    午三時五十分許在基隆市○○區○○街公車停車場將上開假扣押標的曳引車及拖
    車各一輛以揭示之方法實施查封，有本院八十七年度執全字第一八七號假扣押執
    行事件八十七年六月十六日之假扣押執行筆錄、指封切結書各一份在卷可稽；上
    開筆錄及切結書上分別記載「將假扣押裁定正本當場送達債務人丁○○、添誠交
    通有限公司法定代理人己○○○，並告知其要旨」、「告知刑法所定損壞、除去
    、污穢查封標示或違背其效力行為之處罰」、「假扣押標的物，經債權人同意，
    交由法代己○○○負責保管」、「以上所列物品，全部交予本人負責保管。如有
    損壞、隱匿、處分等情事，除負責賠償外，並願負刑事責任」等語。是被告己○○○、丁○○依查封時之通知，俱知查封之效力及保管查封標的物之民、刑事責
    任甚詳，被告丁○○、己○○○所辯不知違反查封效力之法律云云，無足採信。
    又被告己○○○、丁○○之自白與證人丙○○、甲○○於本院九十二年四月二十
    八日訊問中結證之情節相符，並有車號ＦＶ─九一三號營業曳引車及車號ＨＨ─
    七五號營業拖車車籍原始資料一份、查封前後之車輛照片一冊、臺灣基隆地方法
    院檢察署八十七年度相字第一六二號相驗卷宗所附上開拖車照片一幀在卷可資佐
    證；事證明確，被告丁○○、己○○○犯行均堪認定，應依法論科。
二、核被告丁○○、己○○○所為，係犯刑法第一百三十九條之違背查封效力罪。被
    告己○○○為查封標的物之保管人，而將保管之標的物交由靠行被告丁○○加以
    改造後供營業使用之事實上處分，其二人間有意思之聯絡及行為之分擔，均係共
    同正犯。爰審酌被告丁○○、己○○○僅為營業之目的將查封標的物改造，並未
    變賣或為其他毀棄處分，及其犯罪之手段、所生危害、犯後態度等一切情狀，分
    別量處如主文所示之刑，並依行為後修正之刑法第四十一條第一項之規定，諭知
    易科罰金之折算標準，以資懲儆。
四、據上論斷，應依刑事訴訟法第二百九十九條第一項前段，刑法第二十八條、第一
    百三十九條、第四十一條第一項，罰金罰鍰提高標準條例第一條前段、第二條，
    判決如主文。
本案經檢察官熊南彰到庭執行職務。
中      華      民      國    九十二    年      六      月      二      日
                                臺灣基隆地方法院刑事第二庭
                                        法  官  蔡  岱  霖
右正本證明與原本無異。
對於本件判決如有不服，應於收受送達後十日內，向本院提出上訴書狀，上訴於臺灣
高等法院，並按他造當事人之人數附具繕本。
                                        書記官  陳  錦  進
中      華      民      國    九十二    年      六      月      二      日
附錄論罪法條：
刑法第一百三十九條
損壞、除去或污穢公務員所施之封印或查封之標示，或為違背其效力之行為者，處一
年以下有期徒刑、拘役或三百元以下罰金。


司法院資訊處製作；財團法人民間司法改革基金會備份。
